臺灣花蓮地方法院刑事判決
110年度玉原易緝字第1號
聲  請  人  臺灣花蓮地方檢察署檢察官
被      告  潘偉杰




選任辯護人  謝維仁律師（法扶律師）
上列被告因違反毒品危害防制條例案件，經檢察官提起簡易判決
處刑（109年度毒偵字第539號、109年度偵字第590號），本院認
為不得逕以簡易判決處刑（109年度玉原簡字第34號），改依通
常程序審理，判決如下：
    主    文
潘偉杰施用第二級毒品，累犯，處有期徒刑壹月，如易科罰金，
以新臺幣壹仟元折算壹日。又施用第二級毒品，累犯，處有期徒
刑貳月，如易科罰金，以新臺幣壹仟元折算壹日。應執行有期徒
刑貳月，如易科罰金，以新臺幣壹仟元折算壹日。
    犯罪事實
一、潘偉杰分別基於施用第二級毒品甲基安非他命之犯意，為以
    下犯行：
(一)潘偉杰基於施用第二級毒品甲基安非他命之犯意，於民國10
    9年6月16日5時至6時間某時許，在臺東縣池上鄉某不詳地點
    ，以將第二級毒品甲基安非他命置入玻璃球內燒烤並吸食煙
    霧之方式，施用第二級毒品甲基安非他命1次。
(二)潘偉杰基於施用第二級毒品甲基安非他命之犯意，於109年7
    月2日15時至16時間某時許，在花蓮縣○○鄉○○村○○00號處，
    以將第二級毒品甲基安非他命置入玻璃球內燒烤並吸食煙霧
    之方式，施用第二級毒品甲基安非他命1次。　　
二、案經花蓮縣警察局玉里分局報告臺灣花蓮地方檢察署檢察官
    偵查後聲請簡易判決處刑。
    理    由
壹、程序部分：
    本案認定事實引用之卷內非供述證據，並無證據證明係公務
    員違背法定程序取得，依刑事訴訟法第158條之4規定反面解
    釋，均有證據能力。
貳、認定犯罪事實所憑之證據及理由
    上開犯罪事實，業據被告潘偉杰於警詢及本院審理時均坦承
    不諱，且被告分別於109年6月18日0時25分許、同年7月2日1
    9時20分許為警採集之尿液檢體經送驗結果，確均呈安非他
    命及甲基安非他命陽性反應，此有勘察採證同意書、慈濟大
    學濫用藥物檢驗中心檢驗總表（檢體編號：Z000000000000
    號、Z000000000000號）、偵辦毒品案件涉嫌人尿液檢體採
    集送驗記錄表第一聯、第二聯各2份在卷可稽，足認被告之
    任意性自白與事實相符，事證明確，被告犯行堪以認定，應
    依法論科。
參、論罪科刑之理由
一、按毒品危害防制條例第23條第2項限於「初犯」及「3年後再
    犯」二情形，始應先經觀察、勒戒或強制戒治程序。經查，
    被告前於108年間因施用毒品案件，經臺灣臺東地方法院以1
    08年度毒聲字第56號裁定送觀察、勒戒後，於108年11月19
    日因無繼續施用傾向出所，並經臺灣臺東地方檢察署檢察官
    以108年毒偵字第255號為不起訴處分確定等情，有臺灣高等
    法院被告前案紀錄表1份在卷可考，被告既於前開觀察、勒
    戒執行完畢釋放後，3年內再犯本案，揆諸上揭意旨，本案
    自應依法追訴處罰。
二、次按甲基安非他命屬毒品危害防制條例第2 條第2項第2款所
    列管之第二級毒品，不得非法持有、施用。是核被告所為，
    均係犯毒品危害防制條例第10條第2項之施用第二級毒品罪
    。被告於施用前持有第二級毒品甲基安非他命之低度行為，
    為其施用甲基安非他命之高度行為所吸收，不另論罪。被告
    所犯上開2罪間，犯意各別，行為互殊，應予分論併罰。又
    被告前因不能安全駕駛致交通危險案件，經臺灣臺東地方法
    院以108年度東原交簡字第23號判決處有期徒刑2月確定，並
    於108年6月15日執行完畢等情，有臺灣高等法院被告前案紀
    錄表附卷可稽，其受有期徒刑之執行完畢後5年內，故意再
    犯本案有期徒刑以上之罪，均為累犯，又本院參酌司法院釋
    字第775號解釋意旨，具體審酌前案（故意或過失）徒刑之
    執行完畢情形（有無入監執行完畢、是否易科罰金或易服社
    會勞動而視為執行完畢）、5年以內（5年之初期、中期、末
    期）、再犯後罪（是否同一罪質、重罪或輕罪）等因素，認
    被告雖有曾犯公共危險罪並經執行完畢之事實，然其於本案
    所犯均為施用毒品罪，尚難認被告有何立法意旨所指之特別
    惡性或刑罰感應力薄弱之情，爰依上開解釋意旨，裁量均不
    予加重其刑。
三、按刑法第62條所定自首減刑，係以對於未發覺之犯罪，在有
    偵查犯罪職權之公務員知悉犯罪事實及犯人之前，向職司犯
    罪偵查之公務員坦承犯行，並接受法院之裁判而言。苟職司
    犯罪偵查之公務員已知悉犯罪事實及犯罪嫌疑人後，犯罪嫌
    疑人始向之坦承犯行者，為自白，而非自首。而所謂發覺，
    不以有偵查犯罪之機關或人員確知其人犯罪無誤為必要，僅
    須有確切之根據得為合理之可疑者，亦屬發覺。經查，被告
    於109年6月17日23時30分許，經警察盤查發現被告為毒品列
    管人口，被告同意後隨警至警局採尿送驗，而員警並未於被
    告身上查扣任何物品，被告隨即於警詢時，主動坦承於109
    年6月16日5時許至6時許間，施用第二級毒品甲基安非他命
    之犯行（見玉警刑字第1090007928號卷第11頁），是被告於
    109年6月18日警詢主動供承施用毒品犯行，並配合接受本案
    偵審程序而接受裁判，應符合自首之規定，爰依刑法第62條
    前段規定，減輕其刑，並依法先加後減之。另花蓮縣警察局
    玉里分局未因被告之陳述而查獲其所稱之毒品上游「潘永得
    」等情，有花蓮縣警察局玉里分局111年1月19日玉警刑字第
    1110000643號函1紙附卷可參（見本院110年度玉原易緝字第
    1號卷第145頁），自無從依毒品危害防制條例第17條第1項
    之規定減輕或免除其刑，附此敘明。
四、爰審酌禁止施用第二級毒品為我國現行之有效規範，並為毒
    品危害防制條例所明定，當為我國人民普遍適用之行為原則
    ，被告於理性思考後，仍違背上開行為規範而為本案犯行，
    國家自應透過刑罰再次宣示上開規範之有效性。本院衡酌被
    告施用毒品所蘊含之不法內涵，另參以被告犯後坦承犯行所
    揭其已自我認識於本案中錯誤之行為準則，及被告自述國中
    肄業之智識程度、未婚、需扶養奶奶、在工地工作、月收入
    約新臺幣3萬元、家庭經濟狀況勉持之家庭生活、經濟狀況
    各因素其遵法能力之影響性等一切情狀（見本院110年度玉
    原易緝字第1號卷第156頁），分別量處如主文所示之刑，並
    審酌所犯各罪非難重複性之程度，定應執行刑，且於定刑前
    後均諭知易科罰金之折算標準，以資懲儆，並強化一般民眾
    對於自身受法律保護之合理期待。至被告於本案施用毒品所
    使用之物，因未扣案，並無證據證明屬專供施用第二級毒品
    之器具，或為被告所有，爰不予宣告沒收，附此敘明。
五、至公訴意旨雖認被告於109年7月2日6時許另涉施用第二級毒
    品甲基安非他命之犯行，惟依本案被告為警查獲後採尿送驗
    之尿液檢驗報告之客觀事實，佐以被告之自白，僅得證明被
    告確有於109年6月16日5時至6時許間及同年7月2日15時至16
    時許間分別施用甲基安非他命1次之犯行，其餘被告所為不
    利於己之自白，尚無其他客觀事證得以補強佐證，依刑事訴
    訟法第154條第2項、第156條第2項規定意旨，自無由認定該
    部分犯罪事實，本應為無罪之判決，然因此部分倘成立犯罪
    ，應堪認係出於毒品成癮性之一次決意而為之接續犯，是與
    上開有罪部分（即109年7月2日15時至16時許間施用甲基安
    非他命之犯行）有實質上一罪之關係，爰不另為無罪之諭知
    。
據上論斷，應依刑事訴訟法第452條、第299條第1項前段，毒品
危害防制條例第10條第2項，刑法第11條、第47條第1項、第62條
前段、第51條第5款、第41條第1項前段，判決如主文。
本案經檢察官曾開源聲請簡易判決處刑，檢察官羅美秀到庭執行
職務。
中　　華　　民　　國　　111 　年　　3 　　月　　15　　日
                  刑事第三庭    法  官  邱佳玄
以上正本證明與原本無異。
如不服本判決應於收受送達後20日內向本院提出上訴書狀，並應
敘述具體理由。其未敘述上訴理由者，應於上訴期間屆滿後20日
內向本院補提理由書(均須按他造當事人之人數附繕本)「切勿逕
送上級法院」。
辯護人依據刑事訴訟法第346條、公設辯護人條例第17條及律師
法第32 條第2項、第36條等規定之意旨，尚負有提供法律知識、
協助被告之義務（含得為被告之利益提起上訴，但不得與被告明
示之意思相反）。
因疫情而遲誤不變期間，得向法院聲請回復原狀。
中　　華　　民　　國　　111 　年　　3 　　月　　17　　日

                                書記官  方毓涵
附錄本案論罪科刑法條：
毒品危害防制條例第10條
施用第一級毒品者，處6月以上5年以下有期徒刑。
施用第二級毒品者，處3年以下有期徒刑。